【裁判字號】    98,交聲,1760
【裁判日期】    980904
【裁判案由】    違反道路交通管理處罰條例聲明異議
【裁判全文】
臺灣臺北地方法院交通事件裁定        98年度交聲字第1760號
原處分機關  臺北市交通事件裁決所
異  議  人
即受處分人  甲○○
上列異議人即受分人因違反道路交通管理處罰條例案件，對於臺
北市交通事件裁決所98年5月1日所為之處分（原處分案號：北市
裁罰字第裁22-A00YFE473號），聲明異議，本院裁定如下：
    主  文
原處分撤銷。
甲○○機車所有人，排氣管設備不全不予修復致影響行車安全，
處罰鍰新臺幣玖佰元，並責令改正。
    理  由
一、原處分意旨略以：異議人即受處分人甲○○於民國98年3月
    27日下午6時46分許，騎乘所有車牌號碼WSC-666號輕型機車
    ，行經臺北市○○○路與基隆路口，因有排氣管未加裝隔熱
    防護裝置之違規，為警攔停舉發，原處分機關乃依道路交通
    管理處罰條例第16條第1項第2款之規定，於98年5月1日以北
    市裁罰字第裁22-A00YFE473號裁決書，裁處罰鍰新臺幣900
    元。
二、訊據受處分人矢口否認有上開違規行為，辯稱：伊不知隔熱
    裝置掉落，亦不知此屬交通違規云云。
三、按汽車有下列情形之一者，處汽車所有人新臺幣九百元以
    上一千八百元以下罰鍰：…二除頭燈外之燈光、雨刮、喇叭
    、照後鏡、排氣管、消音器設備不全或損壞不予修復，或擅
    自增、減、變更原有規格致影響行車安全；前項第一款至第
    四款並應責令改正、反光紙並應撤除；第五款除應依最高額
    處罰外，該高音量喇叭或噪音器物並應沒入；道路交通管理
    處罰條例第16條第1項第2款、第2項分別定有明文。而道路
    交通管理處罰條例所用名詞「車輛」，係指在道路上以原動
    機行駛之汽車（包含機器腳踏車）或以人力、獸力行駛之車
    輛，而道路交通安全規則所用名詞「汽車」，係指在道路上
    不依軌道或電力架線而以原動機行駛之車輛（包含機器腳踏
    車），道路交通管理處罰條例第3條第8款、道路交通安全規
    則第2條第1項第1款均定有明文。經查：
    (一)受處分人於前揭時、地騎乘所有機車，因有排氣管未加裝
      隔熱防護裝置之違規而為警攔停舉發等情，為受處分人所
      坦認，且經證人即舉發員警乙○○於本院調查時證述屬實
      ，並有舉發照片附卷可稽。
    (二)按道路交通管理處罰條例第92條第1項規定，汽車檢驗項
      目、汽車設備變更規定及其他有關道路交通安全等事項之
      規則，由交通部會同內政部定之；而依交通部循上開規定
      所頒定「車輛安全檢測基準」之附件12「機器腳踏車排氣
      系統隔熱防護裝置」之規定，機器腳踏車除於正常騎乘或
      停放狀態均無碰觸乘員或行人肢體情形者外，其排氣管均
      應具「排氣系統隔熱防護裝置」。另道路交通安全規則第
      23條第4項明定，汽車設備規格之變更應符合該規則附件
      15之規定，而該規則附件15則規定機器腳踏車排氣管應有
      「排氣系統隔熱防護裝置」。是依上開規定，「排氣系統
      隔熱防護裝置」（即防燙蓋）核屬排氣管裝置之一部分，
      其未依規定裝置者當屬排氣管設備不全之情形。是本件受
      處分人所有機車之排氣管既欠缺防燙蓋之排氣系統隔熱防
      護裝置，自有排氣管設備不全之情形，而該機車排氣管位
      於右後方並直接暴露於外側，有卷存相片可按，客觀上顯
      有因此使乘員與經過行人不慎遭高溫之排氣管外殼燙傷之
      虞，致影響交通往來之行車安全，是受處分人確有前揭違
      規事由，至為明確。
    (三)受處分人雖辯稱不知隔熱裝置掉落云云，然依證人乙○○
      於本院審理時所述，受處分人的車子一望即知排氣管沒有
      裝設防護裝置等語，是受處分人既以該機車為交通工具，
      就此防護裝置明顯而立即的缺漏，自難諉稱不知，是其明
      知此情，竟未積極修復改正，仍然騎乘該機車使用，自有
      違反上開規定之故意，甚為明確。又受處分人既然領有交
      通駕駛執照，且騎乘該機車為交通工具，其就相關的交通
      安全管理規定自負有注意義務，實難因一己注意義務的粗
      疏，而解免本件行政罰責。
四、綜上所述，受處分為機車所有人，確有排氣管設備不全不予
    修復致影響行車安全之違規行為。原處分機關依上開規定，
    裁處受處分人新臺幣900元之罰鍰，固非無據，然本件是受
    處分人所有機車排氣管未有防護裝置，並無證據足以證明受
    處分人有減少原規格設備的行為，是原處分機關以「擅自減
    少原規格設備」的裁罰違規事實，自屬有誤，且又漏未依上
    開規定諭知責令改正。是本件受處分人之異議雖無理由，然
    原處分既有前開瑕疵可指，自應由本院依道路交通案件處理
    辦法第20條前段之規定，撤銷原處分，並依法自為裁定如主
    文第2項所示。
據上論斷，應依道路交通案件處理辦法第20條前段，裁定如主文
中    華    民    國    98    年    9     月    4     日
                              交通法庭法  官  許泰誠
以上正本證明與原本無異
如不服本裁定應於送達後5日內向本院提出抗告狀
                                書記官  高菁菁
中    華    民    國    98    年    9     月    4     日


司法院資訊處製作；財團法人民間司法改革基金會備份。
